臺灣雲林地方法院民事裁定
111年度消債職聲免字第2號
聲  請  人  
即 債 務人  王川河  
相  對  人  
即  債權人  國泰世華商業銀行股份有限公司

法定代理人  郭明鑑  
代  理  人  黃怡玲  
相  對  人  
即  債權人  兆豐國際商業銀行股份有限公司

法定代理人  張兆順  
相  對  人  
即  債權人  花旗(台灣)商業銀行股份有限公司


法定代理人  莫兆鴻  
代  理  人  陳正欽  
相  對  人  
即  債權人  聯邦商業銀行股份有限公司


法定代理人  林鴻聯  
代  理  人  張義育  
相  對  人  
即  債權人  遠東國際商業銀行股份有限公司


法定代理人  周添財  


相  對  人  
即  債權人  玉山商業銀行股份有限公司


法定代理人  黃男州  
代  理  人  朱逸君  
相  對  人  
即  債權人  台新國際商業銀行股份有限公司

法定代理人  尚瑞強  


相  對  人  
即  債權人  中國信託商業銀行股份有限公司


法定代理人  利明献  
代  理  人  郭俊雄  
相  對  人  
即  債權人  摩根聯邦資產管理股份有限公司

法定代理人  李文明  
代  理  人  張義育  
相  對  人  
即  債權人  長鑫資產管理股份有限公司

法定代理人  潘代鼎  


相  對  人  
即  債權人  富邦資產管理股份有限公司

法定代理人  洪主民  


相  對  人  
即  債權人  元大國際資產管理股份有限公司

法定代理人  宋耀明  
代  理  人  戴安妤  

相  對  人  
即  債權人  金陽信資產管理股份有限公司

法定代理人  陳雨利  


代  理  人  陳信華  
相  對  人  
即  債權人  新光行銷股份有限公司

法定代理人  李明新  
代  理  人  鄭穎聰  
相  對  人  
即  債權人  良京實業股份有限公司

法定代理人  平川秀一郎



上列聲請人因消費者債務清理條例清算事件，經本院裁定終止清
算程序確定後聲請免責，本院裁定如下：
    主  文
聲請人即債務人王川河應予免責。
    理  由
一、按法院為終止或終結清算程序之裁定確定後，除別有規定外
    ，應以裁定免除債務人之債務，消費者債務清理條例（下稱
    消債條例）第132條定有明文。又按法院裁定開始清算程序
    後，債務人有薪資、執行業務所得或其他固定收入，扣除自
    己及依法應受其扶養者所必要生活費用之數額後仍有餘額，
    而普通債權人之分配總額低於債務人聲請清算前二年間，可
    處分所得扣除自己及依法應受其扶養者所必要生活費用之數
    額者，法院應為不免責之裁定。但債務人證明經普通債權人
    全體同意者，不在此限。債務人有下列各款情形之一者，法
    院應為不免責之裁定。但債務人證明經普通債權人全體同意
    者，不在此限：㈠於七年內曾依破產法或本條例規定受免責
    。㈡故意隱匿、毀損應屬清算財團之財產，或為其他不利於
    債權人之處分，致債權人受有損害。㈢捏造債務或承認不真
    實之債務。㈣聲請清算前二年內，因消費奢侈商品或服務、
    賭博或其他投機行為，所負債務之總額逾聲請清算時無擔保
    及無優先權債務之半數，而生開始清算之原因。㈤於清算聲
    請前一年內，已有清算之原因，而隱瞞其事實，使他人與之
    為交易致生損害。㈥明知已有清算原因之事實，非基於本人
    之義務，而以特別利於債權人中之一人或數人為目的，提供
    擔保或消滅債務。㈦隱匿、毀棄、偽造或變造帳簿或其他會
    計文件之全部或一部，致其財產之狀況不真確。㈧故意於財
    產及收入狀況說明書為不實之記載，或有其他故意違反本條
    例所定義務之行為，致債權人受有損害，或重大延滯程序。
    清債條例第133條、第134條亦有明文。再消債條例之立法目
    的，在於使陷於經濟上困境之消費者，得分別情形依該條例
    所定重建型債務清理程序（更生）或清算型債務清理程序（
    清算）清理債務，藉以妥適調整其與債權人及其他利害關係
    人之權利義務關係，保障債權人之公平受償，並謀求消費者
    經濟生活之更生機會，從而健全社會經濟發展；消費者依清
    算程序清理債務，於程序終止或終結後，為使其在經濟上得
    以復甦，以保障其生存權，除另有上述消債條例第133條、
    第134條所規定不予免責之情形外，就債務人未清償之債務
    採免責主義（消債條例第1條、第132條立法理由參照）。
二、聲請人即債務人因對於相對人即債權人台新國際商業銀行股
    份有限公司等債權人負有新臺幣（下同）17,379,392元之無
    擔保債務，因有不能清償債務之情事，前向本院聲請清算程
    序，經本院以110年度消債清字第7號裁定債務人自民國110
    年6月7日下午4時起開始清算程序，並命司法事務官進行清
    算程序。而經司法事務官進行清算程序，且將清算財團財產
    即保險解約金共889,521元作成分配表，送達予兩造並經公
    告後業已依該分配表分配各債權人收訖在案，並經本院司法
    事務官於111年1月24日以110年度司執消債清字第4號裁定清
    算程序終結等情，業經本院職權調取上開110年度消債清字
    第7號（下稱消債清卷）及110年度司執消債清字第4號（下
    稱司執消債清卷）等卷宗核閱屬實。本院所為終結清算程序
    之裁定既已確定，依首揭規定及說明，本院應依職權裁定是
    否免除債務人之債務，經本院依消債條例第136條規定，通
    知債務人及債權人以書面表示意見，並定於111年4月28日下
    午3時45分到場陳述意見，然未經全體普通債權人表示同意
    債務人免責，先予敘明。
三、茲就債務人有無消債條例第133條及第134條所定不予免責之
    情形，分述如下：
㈠、債務人並無消債條例第133條所規定應為不免責情形：
  ⒈查債務人自陳於本院裁定清算後迄今為止，其每月收入來源
    仍為在家照顧其母親，而由其兄長每月支付18,000元予債務
    人及每月領取政府失能老人照顧津貼3,000元等語。此外，
    查無其他證據資料證明債務人尚有其主張收入以外之所得，
    故本院認應以債務人每月收入為21,000元，作為其於本院裁
    定開始清算程序後每月固定收入。又債務人每月個人必要生
    活支出費用及扶養費合計為20,450元，前經本院110年度消
    債清字第7號民事裁定認定無訛，則於本件清算程序開始後
    ，以債務人上開每月固定收入扣除上開每月必要生活費用後
    之數額後仍有餘額約550元(計算式：21,000元－20,450元＝55
    0元)。
  ⒉債務人自陳其聲請清算前2年（即自108年5月13日起至110年5
    月12日止）收入來源為照顧其母親而由其兄長支付之薪資及
    領取政府失能老人照顧津貼，每月收入為21,000元，該期間
    可處分所得總計為504,000元（計算式：21,000元×24個月＝5
    04,000元），有債務人於聲請清算時提出之107、108年度綜
    合所得稅各類所得資料清單、勞工保險被保險人投保資料表
    暨明細、切結書等件影本在卷可憑（見消債清卷第37至38頁
    、第41至42頁、第47頁）。另債務人自陳其聲請清算前兩年
    間每月個人生活必要及扶養費支出共20,450元（計算式：勞
    保費（雲林區雲會）1,151元＋生活雜支1,200元＋手機費699
    元＋膳食費7,500元＋交通費600元＋（長女）扶養費4,000元＋
    （長男）扶養費5,300元＝20,450元），有債務人所提之財產
    及收入狀況書說明書可參（見消債清卷第19至20頁），此經
    本院前以110年度消債清字第7號裁定認定聲請人每月個人必
    要生活費為11,150元、其負擔二名子女扶養費共9,300元確
    為必要，是債務人聲請清算前2年間必要生活費用之數額合
    計應為490,800元（計算式：20,450元×24個月＝490,800元）
    。
  ⒊從而，債務人於聲請清算前2年間可處分所得504,000元，扣
    除必要生活費用之數額490,800元後，尚餘13,200元（計算
    式：504,000元－490,800元＝13,200元），而本件全體普通債
    權人於清算程序中之分配總額為889,521元乙節，此有本院1
    10年11月30日清算事件金額分配表在卷足參（見司執消債清
    字卷第46至48頁），可見普通債權人之分配總額高於債務人
    聲請清算前2年間之可處分所得扣除自己及依法應受其扶養
    者所必要生活費用之數額，核與消債條例第133條所規定之
    要件不符，故堪認債務人並無消債條例第133條之不免責事
    由。
㈡、債務人無消債條例第134條各款所定之應不免責事由：
  ⒈按消債條例關於清算程序係以免責主義為原則，不免責為例
    外，倘債權人主張債務人有消債條例第134條各款所定不免
    責之情事，自應由債權人就債務人有合於上開各款要件之事
    實，舉證以實其說。又按免責裁定影響債權人權益甚大，法
    院於裁定前應使債權人有陳述意見之機會，期能促使法院職
    權調查，為適當之裁定，以期保護債權人之權益。惟債權人
    陳述意見，應指明債務人該當於不免責事由之具體事實。
  ⒉查本件債權人並未具體說明或提出相當事證加以證明，自難
    認債務人有消債務條例第134條各款所定不免責事由之情事
    存在；此外，亦查無債務人有消債條例第134條各款所定應
    為不免責之事由。從而，本件債務人應無消債條例第134條
    各款之不免責事由。
四、綜上，本件債務人既無消債條例第133條及第134條所定之不
    免責事由存在，揆諸首揭規定及立法目的，本院自應為聲請
    人免責之裁定，爰裁定如主文。
中　　華　　民　　國　　111 　年　　5 　　月　　25　　日
                  民事第一庭    法  官  吳福森

以上正本係照原本作成。
如對本裁定抗告須於裁定送達後10日內向本院提出抗告狀，並應
繳納抗告費新臺幣1,000 元。
中　　華　　民　　國　　111 　年　　5 　　月　　25　　日
                                書記官　程尹鈴